臺灣高雄地方法院刑事判決　　　　　　 100年度訴字第1401號
公　訴　人　臺灣高雄地方法院檢察署檢察官
被　　　告　邱振強
選任辯護人　王文雄律師
上列被告因違反毒品危害防制條例案件，經檢察官提起公訴（10
0 年度偵字第19815 號），本院判決如下：
    主  文
邱振強犯販賣第三級毒品罪，共貳罪，各處有期徒刑貳年捌月。
未扣案之販賣毒品所得各新臺幣壹仟參佰元，均沒收之; 如全部
或一部不能沒收時，均以其財產抵償之。應執行有期徒刑參年捌
月，未扣案之販賣毒品所得共新臺幣貳仟陸佰元，沒收之; 如全
部或一部不能沒收時，以其財產抵償之。
    事  實
一、邱振強明知愷他命係毒品危害防制條例第2 條第2 項第3 款
    所列之第三級毒品，非經許可不得販賣，竟基於販賣第三級
    毒品愷他命以營利之犯意，先於民國100 年4 月29日23時41
    分許，以其所持用之門號0000000000行動電話與黃德弘持用
    之門號0000000000行動電話連絡，約定以新臺幣（下同）
    1300元之代價，販賣第三級毒品愷他命1 包（該包愷他命未
    扣案，無證據證明純質淨重達20公克以上）予黃德弘，並依
    約於翌日0 時01分許，在高雄市楠梓區仁翔社區內某便利超
    商附近交付愷他命毒品予黃德弘，並收受黃德弘交付之1300
    元購毒價金。又於100 年5 月9 日凌晨0 時9 分許，同以上
    開行動電話門號與黃德弘連絡，約定以1300元之代價，販賣
    第三級毒品愷他命1 包（該包愷他命未扣案，無證據證明純
    質淨重達20公克以上）予黃德弘，並依約於同日凌晨0 時14
    分許，在黃德弘位於高雄市楠梓區○○○街297 號之住處附
    近交付毒品予黃德弘，並收受黃德弘交付之1300元購毒價金
    。經警以100 年度聲監字第000777號通訊監察書對黃德弘持
    用之門號0000000000行動電話執行通訊監察時，發現邱振強
    有上開販賣第三級毒品愷他命之情事，而為警於100 年6 月
    29日9 時30分許，持本院核發之100 年度聲搜字第994 號搜
    索票前往邱振強位於高雄市○○區○○路28-1號之住處執行
    搜索，並扣得第二級毒品甲基安非他命1 包（原起訴書誤載
    為愷他命應予更正; 驗餘淨重0.372 公克）、玻璃球管1 支
    及手機1 支等物，而邱振強於偵查及本院審理中均自白上開
    犯行。
二、案經內政部警政署高雄港務警察局移送臺灣高雄地方法院檢
    察署檢察官偵查起訴。
    理  由
壹、證據能力
    按被告以外之人於審判外之陳述，雖不符前4 條（即刑事訴
    訟法第159 條之1 至159 條之4 ）之規定，而經當事人於審
    判程序同意作為證據，法院審酌該言詞陳述或書面陳述作成
    時之情況，認為適當者，亦得為證據。當事人、代理人或辯
    護人於法院調查證據時，知有第159 條第1 項不得為證據之
    情形，而未於言詞辯論終結前聲明異議者，視為有前項之同
    意，刑事訴訟法第159 條之5 定有明文。本件所援引之以下
    各項證據（詳後述），其中屬於傳聞證據部分，因被告邱振
    強及檢察官均表示同意作為證據使用，本院審酌該等證據作
    成時之狀況，並無違法取證之情事，且無不宜作為證據之情
    形，依前開說明，爰認均有證據能力，合先敘明。
貳、實體部分
一、上開事實，業據被告邱振強於偵查及本院審理時均自白不諱
    （見警一卷第1  至5 頁、偵卷第4 至6 頁、聲羈卷第5 至6
    頁、院一卷第19至21頁、院二卷第18至19頁），核與證人黃
    德弘於警詢、偵查中之證述（見警一卷第10至14頁、偵卷第
    38 至39 頁）相符，並有門號0000000000號行動電話通訊監
    察作業譯文、通訊監察書各1 份（見警一卷第6 至7 頁反面
    、第35頁）可參，是被告自白販賣上開第三級毒品愷他命2
    次，均核與事實相符。又邇來政府為杜絕毒品氾濫，毒害人
    民甚深，再三宣導教民眾遠離毒品、媒體之報導既深且廣，
    對於毒品之禁絕，應為民眾所熟悉。又政府對於查緝施用、
    轉讓及販賣毒品無不嚴格執行，且販賣毒品罪更係重罪，設
    若無利可圖，衡情一般持有毒品者，當不致輕易將持有毒品
    交付他人。況販賣第三級毒品係違法行為，非可公然為之，
    亦無公定之價格，不論任何包裝，均可任意分裝增減分量，
    每次買賣價量，亦可能隨時依雙方間之關係深淺、資力、需
    求量及對行情之認知、來源是否充裕、查緝是否嚴緊，購買
    者被查獲時供述購買對象之可能性風險之評估等，因而異其
    標準，並隨時機動調整，非可一概而論，是販賣茍無任何利
    益可圖，被告實無甘冒風險，在與證人黃德弘均非至親之下
    ，將毒品無償交付。準此，被告2 次販賣愷他命予證人黃德
    弘，應有從中賺取差額利潤以圖利之意圖及事實，其主觀上
    確有牟利意圖，應堪認定。從而，本案事證明確，被告犯行
    堪以認定，均應依法論科。
二、查愷他命業經行政院公告列為毒品危害防制條例第2  條第2
    項第3 款之第三級毒品，不得非法販賣，是核被告所為，均
    係犯毒品危害防制條例第4 條第3 項販賣第三級毒品罪。被
    告所犯上開二罪，犯意各別，行為分殊，應分論併罰。又被
    告犯罪後，於偵查及審判中均自白，均應依毒品危害防制條
    例第17條第2 項規定減輕其刑。
三、辯護人固以被告在查獲前即已停止販賣，且販賣所得、次數
    均少，非可與大盤比擬為由，請求本院依刑法第59條規定，
    對被告所犯販賣第三級毒品2 罪酌減其刑云云。按刑法第59
    條之酌量減輕其刑，必須犯罪另有特殊之原因與環境等等，
    在客觀上足以引起一般同情，認為即予宣告法定低度刑期尤
    嫌過重者，始有其適用；至於犯罪之動機、犯罪之手段、犯
    罪後坦承犯罪、態度良好，或係無不良素行、經濟困難等情
    狀，僅可為法定刑內從輕科刑之標準，不得據為酌量減輕之
    理由，最高法院著有45年臺上字第1165號判例可資參照( 最
    高法院46年臺上字第935 號、51 年 臺上字第899 號判例、
    70年度臺上字第2511號判決、77年度臺上字第4382號判決、
    91年度臺上字第733 號判決意旨，均同此旨) 。查被告於為
    上揭2 次販賣愷他命行為時，已經成年，且其自身亦有施用
    愷他命，當知毒品愷他命對社會秩序及國民健康危害至深且
    鉅，且為法所明禁，竟仍為牟利而為販賣愷他命之行為予他
    人施用，衡諸社會一般人客觀標準，實難認被告販賣愷他命
    犯行客觀上已有引起一般同情之情事，況被告上揭各次販賣
    愷他命犯行，業經依毒品危害防制條例第17條第2 項之規定
    減輕其刑，已如前述，則依此處斷刑所宣告之宣告刑，與其
    犯行已屬相當，更無法重情輕之情形可言。再者，依前開說
    明，被告犯後坦承犯行之態度、犯罪之動機、手段、對象等
    ，僅係法定刑內從輕科刑之標準，不得據為刑法第59條酌量
    減輕之理由。辯護人雖為被告請求依刑法第59條規定減刑，
    然本院斟酌上情，且遍查全卷證據資料，無從證明被告有何
    客觀上特殊原因，或有何情堪憫恕等情形，自無從依刑法第
    59 條規定酌減其刑，附此敘明。
四、爰審酌毒品害人匪淺，一旦成癮，戒絕不易，非但對個人身
    體、健康之戕害至鉅，甚且禍延家庭及社會，造成嚴重社會
    問題，被告不思以正當工作賺取金錢，為貪圖不法利益，販
    賣第三級毒品予不特定人，不僅破壞社會秩序，且對他人生
    命、身體健康及社會治安危害甚大；惟考量被告於犯罪時年
    僅20歲，年輕識淺，且坦承犯行，態度尚佳，販賣之愷他命
    所得僅各有1300元，獲利尚屬不多，兼衡被告犯罪之動機、
    目的、教育程度、家庭經濟情況等一切情狀，分別量處如主
    文所示之刑。又刑法第51條數罪併罰定應執行刑之立法方式
    ，採限制加重原則，非以累加方式定應執行刑，本院審酌被
    告所犯2 次販賣第三級毒品罪之犯罪時間均在100  年4 、5
    月間，且犯罪手法類似，如以實質累加之方式定應執行刑，
    則處罰之刑度顯將超過其行為之不法內涵，而違反罪責原則
    ，另考量因生命有限，刑罰對被告造成之痛苦程度，係隨刑
    度增加而生加乘效果，而非以等比方式增加，則以隨罪數增
    加遞減其刑罰之方式，當足以評價被告行為之不法性（即多
    數犯罪責任遞減原則），因而就被告定其應執行之刑所主文
    所示，以資懲儆。
五、至扣案之門號0000000000行動電話1 支（含門號SIM 卡1 枚
    ），固係供被告與購毒者黃德弘聯絡買賣毒品之工具，惟係
    被告之父邱春首所有而非被告所有之物，業據被告供承在卷
    ，且有電話查詢資料1 份在卷可佐（見警一卷第38頁），自
    不得依毒品危害防制條例第19條第1 項規定宣告沒收。另被
    告販賣愷他命2 次，分別向黃德弘收取之1300元，雖未扣案
    然既係販賣毒品所得之財物，自應依毒品危害防制條例第19
    條第1 項之規定，分別在被告販賣第三級毒品罪2 罪之罪刑
    項下宣告沒收之，如全部或一部不能沒收時，均應以被告之
    財產抵償之。至於警方於前揭時間在被告上址住處查扣之愷
    他命吸管1 支，為被告所有供施用愷他命所用之物，此經被
    告供明在卷，因查無其他證據證明係被告所有供本案販賣毒
    品犯罪所用之物，爰不於本案併為沒收之諭知。另扣案之白
    色粉末1 包，經送驗結果呈第二級毒品甲基安非他命陽性反
    應（驗餘淨重0.372 公克），有高雄市立凱旋醫院濫用藥物
    成品檢驗鑑定書1 份在卷可參（見警一卷第52頁），固為違
    禁物，然與本案被告之販賣第三級毒品罪刑無涉，亦不另為
    沒收之諭知。
據上論斷，應依刑事訴訟法第299 條第1 項前段，毒品危害防制
條例第4 條第3 項、第17條第2 項、第19條第1 項，刑法第11條
、第51條第5款、第9款，判決如主文。
本案經檢察官朱華君到庭執行職務。
中    華    民    國   100    年    12    月    30    日
                  刑事第十五庭 審判長法  官  莊珮君
                                     法  官  許勻睿
                                     法  官  沈宗興
以上正本證明與原本無異。
如不服本判決應於收受判決後10日內向本院提出上訴書狀，並應
敘述具體理由。其未敘述上訴理由者，應於上訴期間屆滿後20日
內向本院補提理由書(均須按他造當事人之人數附繕本)「切勿逕
送上級法院」。
中    華    民    國  100     年    12    月    30    日
                                     書記官  陳恩慈
附錄本判決論罪科刑法條：
毒品危害防制條例第4 條
製造、運輸、販賣第一級毒品者，處死刑或無期徒刑；處無期徒
刑者，得併科新臺幣2 千萬元以下罰金。
製造、運輸、販賣第二級毒品者，處無期徒刑或7 年以上有期徒
刑，得併科新臺幣1 千萬元以下罰金。
製造、運輸、販賣第三級毒品者，處5 年以上有期徒刑，得併科
新臺幣7 百萬元以下罰金。
製造、運輸、販賣第四級毒品者，處3 年以上10年以下有期徒刑
，得併科新臺幣3 百萬元以下罰金。
製造、運輸、販賣專供製造或施用毒品之器具者，處1 年以上7
年以下有期徒刑，得併科新臺幣1 百萬元以下罰金。
前五項之未遂犯罰之。